臺灣臺北地方法院刑事判決　　　　　　 96年度易緝字第124號
公　訴　人　臺灣臺北地方法院檢察署檢察官
被　　　告　甲○○
選任辯護人　邱基祥律師
上列被告因詐欺等案件，經檢察官提起公訴（84年度偵字第1801
0號），及併案審理（85年度偵字第580號），本院合議庭依被告
於準備程序進行中為有罪之陳述，裁定由以簡式審判程序審理後
判決如下：
    主    文
甲○○意圖為自己不法之所有，而侵占對於業務上所持有之物，
累犯，處有期徒刑捌月，減為有期徒刑肆月，如易科罰金，以銀
元佰元即新臺幣玖佰元折算壹日；又意圖為自己或第三人不法
之所有，以詐術使人將本人之物交付者，累犯，處有期徒刑陸月
，減為有期徒刑月，如易科罰金，以銀元佰元即新臺幣玖佰
元折算壹日；應執行有期徒刑陸月，如易科罰金，以銀元佰元
即新臺幣玖佰元折算壹日
    犯罪事實
一、甲○○前於民國78年間，因重利、妨害自由等案件，經判處
    有期徒刑5月確定，於81年5月24日執行完畢。甲○○明知其
    並無桃園縣大溪鎮之土地，竟意圖為自己不法之所有，於84
    年2月間在台北市大安區○○○路○段336號13 樓之1欣鴻亞
    營造股份有限公司（以下簡稱欣鴻亞公司）向欣鴻亞公司負
    責人黃太平詐稱其有權將一塊坐落桃園縣大溪鎮之土地向銀
    行辦理抵押貸款，欲向欣鴻亞公司借用支票使用，俟票載日
    期屆至前，將以銀行核撥之貸款金額匯入欣鴻亞公司之支票
    戶頭內，俾支票得以兌現云云使欣鴻亞公司陷於錯誤而交付
    欣鴻亞公司名義如附表所列編號一至三之支票3張（支票號
    碼：0000000、0000000、0000000）予甲○○，詎李某屆期
    並未將款項匯入欣鴻亞公司帳戶內，李某乃向欣鴻亞公司佯
    稱：因銀行貸款程序尚未辦妥致無款項軋入欣鴻亞公司戶頭
    內，惟將可核撥貸款請求欣鴻亞公司將票載日期延後，使欣
    鴻亞公司陷於錯誤而另簽發附表編號四至七之支票4張（支
    票號碼：0000000、0000000、0000000、0000000）予甲○○
    ，然甲○○屆期僅匯入新台幣（下同）100萬元（僅0000000
    、0000000支票對現）其餘之支票均未兌現，欣鴻亞公司始
    知受騙，共遭甲○○詐取1,137,000元。又甲○○於83年11
    月間起任欣鴻亞公司總經理期間，於84年3月間受欣鴻亞公
    司委託將84年5月31日期，面額235,000元之台北銀行東門分
    行0000000號支票交付震丞公司以支付欣鴻亞公司應付震丞
    公司之獅子頭工地安全支撐逾期租金，詎甲○○竟侵占入己
    花用，並未交付震丞公司。
二、案經欣鴻亞公司訴由台灣台北地方法院檢察署檢察官偵查起
    訴。
    理    由
一、按本件被告所犯係死刑、無期徒刑、最輕本刑為三年以上有
    期徒刑以外之罪，其於準備程序就前揭被訴事實為有罪之陳
    述，經受命法官告知簡式審判程序之旨，並聽取公訴人、被
    告及辯護人之意見後，本院認無不得或不宜改依簡式審判程
    序進行之處，爰依刑事訴訟法第273條之1第1項、第284條之
    1，裁定本件由受命法官獨任進行簡式審判程序。
二、前揭事實，業據被告甲○○坦認屬實，經核與欣鴻亞公司黃
    太平、張淑敏指述之情節相符，並有借據、簽收表、簽收條
    在卷可稽，是本件事證已臻明確，被告犯行堪予認定。
三、新舊法比較適用：
(一)查被告行為後，刑法於94年1月7日修正通過、於94年2月2日
    公布、於95年7月1日施行，按行為後法律有變更者，適用行
    為時之法律，但行為後之法律有利於行為人者，適用最有利
    於行為人之法律，現行刑法第2條第1項訂有明文。此條規定
    乃與刑法第1條罪刑法定主義契合，而貫徹法律禁止溯及既
    往原則，係規範行為後法律變更所生新舊法律比較適用之準
    據法，是刑法第2條本身雖經修正，但刑法第2條既屬適用法
    律之準據法，本身尚無比較新舊法之問題，應一律適用裁判
    時之現行刑法第2條規定以決定適用之刑罰法律，先予辨明
    。又以本次刑法修正之比較新舊法，應就罪刑有關之共犯、
    未遂犯、想像競合犯、牽連犯、連續犯、結合犯，以及累犯
    加重、自首減輕暨其他法定加減原因與加減例等一切情形，
    綜其全部罪刑之結果而為比較，而從刑附屬於主刑，除法律
    有特別規定者外，依主刑所適用之法律，最高法院95年5月
    23日著有95年度第8次刑庭會議決議可資參照。
(二)有關易科罰金之折算標準：被告行為時之刑法第41條第1項
    前段規定：「犯最重本刑為五年以下有期徒刑以下之刑之罪
    ，而受六個月以下有期徒刑或拘役之宣告，因身體、教育、
    職業、家庭之關係或其他正當事由，執行顯有困難者，得以
    一元以上三元以下折算一日，易科罰金。」被告行為時之易
    科罰金折算標準，依修正前罰金罰鍰提高標準條例第2條前
    段（現已刪除）規定，係就其原定數額提高為100倍折算1日
    ，則本件被告行為時之易科罰金折算標準，應以銀元100元
    至300元折算1日，經折算為新台幣後，應以新台幣300元至
    900元折算為1日。惟95年7月1日施行之刑法第41條第1項前
    段規定：「犯最重本刑為五年以下有期徒刑以下之刑之罪，
    而受六個月以下有期徒刑或拘役之宣告者，得以新台幣1千
    元、2千元或3千元折算1日，易科罰金。」，經比較修正前
    後易科罰金折算標準，以舊法較有利被告。
(三)被告等人於行為時之刑法第33條第5款規定罰金最低額為銀
    元1元，且依罰金罰鍰提高標準條例第1條之規定，將上開罰
    金之原定數額最高得提高為10倍，是渠等於行為時之所得科
    處之罰金刑，經折算為新台幣後，最低額為新台幣30元，惟
    依95年7月1日施行之刑法第33條第5款之規定罰金最低額為
    新台幣1千元，是渠等上開行為所得科處之罰金刑，經比較
    修正前後規定之結果，修正前後之罰金刑之最高額均相等，
    而修正前為新台幣30元，是修正後之法律並非較有利於被告
    ，自應適用行為時之法律即修正前之規定論處。
四、核被告所為，係犯刑法第339條第1項詐欺罪以及第336條第2
    項業務侵占罪。被告所犯上開二罪，犯意各別，行為互殊，
    且犯罪構成要件不同，應予分論併罰。查被告於78年間，因
    重利、妨害自由等案件，經判處有期徒刑5月確定，於81年5
    月24日執行完畢等情，有台灣高等法院被告前案紀錄表附卷
    可稽，被告前受有期徒刑之執行完畢後，五年以內再犯本件
    有期徒刑以上之罪，為累犯，應依刑法第47條之規定，加重
    其刑。爰審酌被告犯罪動機、目的、犯罪時所受刺激、手段
    、生活狀況、品行、智識程度、犯罪所生之危險及損失、犯
    後之態度等一切情狀，量處如主文所示之刑。另犯罪在96年
    4月24日以前者，除本條例並有規定外，有期徒刑減其刑期2
    分之1；依本條例應減刑之罪，未經判決確定者，於裁判時
    ，減其宣告刑，依前項規定裁判時，應於判決主文同時諭知
    其宣告刑及減得之刑；犯最重本刑為5年以下有期徒刑以下
    之刑之罪，依本條例規定減為6月以下有期徒刑、拘役者，
    應於為減刑裁判時，併諭知易科罰金折算之標準，中華民國
    96年罪犯減刑條例第2條第1項第3款、第7條、第9條分別著
    有明文，是被告犯罪時間既在上開時間之前，自有該條例之
    適用，而應減其宣告刑2分之1，並諭知易科罰金之折算標準
    。
五、據上論斷，應依刑事訴訟法第273條之1第1項、第299條第1
    項前段，刑法第2條第1項但書、第339條第1項、第336條第2
    項第47條、第51條第5款，修正前刑法第41條第1項前段，修
    正前罰金罰鍰提高標準條例第2條，刑法施行法第1條之1，
    現行法規所定貨幣單位折算新台幣條例第2條，中華民國96
    年罪犯減刑條例第2條第1項第3款、第7條、第9條之規定，
本案經檢察官黃珮瑜到庭執行職務。
中　　華　　民　　國　　96　　年　　9 　　月　　14　　日
                   　　 刑事第一庭    法　官　蘇嘉豐
以上正本證明與原本無異。
如不服本判決，應於判決送達後10日內向本院提出上訴狀（應抄
附繕本）。告訴人或被害人如對於本判決不服者，應具備理由請
求檢察官上訴，其上訴期間之計算係以檢察官收受判決正本之日
期為準。
                                      書記官　蘇靜紅
中　　華　　民　　國　　96　　年　　9 　　月　　14　　日
附錄本案論罪科刑所適用法條全文：
刑法第336條第2項：
對於業務上所持有之物，犯前條第1項之罪者，處6月以上5年以
下有期徒刑，得併科3千元以下罰金。
刑法第339條第1項：
意圖為自己或第三人不法之所有，以詐術使人將本人或第三人之
物交付者，處5年以下有期徒刑、拘役或科或併科1千元以下罰金
